臺灣高雄地方法院民事判決　九十三年度訴字第二五四號
　　原　　　告　乙○○
　　被　　　告　甲○○
當事人間請求損害賠償事件，由刑事庭移送前來（九十二年度簡上附民字第三○號）
，本院於民國九十三年四月二十六日言詞辯論終結，判決如下：
    主    文
被告應給付原告新台幣肆拾萬元，及自民國九十二年十一月六日起至清償日止，按週
年利率百分之五計算之利息。
原告其餘之訴駁回。
訴訟費用由被告負擔五分之二，餘由原告負擔。
本判決第一項得假執行。
原告其餘假執行之聲請駁回。
    事    實    及    理    由
一、本件被告經合法通知，未於言詞辯論期日到場，核無民事訴訟法第三百八十六條
    各款所列情形，爰依原告聲請，由其一造辯論而為判決。
二、原告主張其為高雄市新興區建華里之里長，曾於本院審理被告違反家庭暴力防治
    法事件中出庭作證，詎被告因不滿原告於前開事件中作證，竟於民國九十二年五
    月三十一日二十一時三十分許，前往原告設於高雄市○○區○○里○○○路三號
    里長服務處，在訴外人即建華里里民黃德長、洪朝桂、陳結勝等人面前宣稱「原
    告於里長選舉期間叫鄰長以每票新台幣（下同）五百元向里民買票」等語。嗣被
    告上開行為，因涉犯刑法第三百十條第一項之誹謗罪，經本院刑事庭以九十二年
    度簡字第三一三四號、九十二年度簡上字第五一七號（下稱系爭刑事案件）判處
    拘役五十日確定。被告前開行為，已不法侵害原告之名譽，並造成原告精神上受
    有極大之痛苦等情。爰依民法第一百八十四條第一項前段、第一百九十五條第一
    項侵權行為法律關係，聲明：（一）被告應給付原告一百萬元，及自起訴狀繕本
    送達翌日起至清償日止，按週年利率百分之五計算之利息。（二）願供擔保請准
    宣告假執行。
三、經查，原告主張其為高雄市新興區建華里之里長，曾於本院審理被告違反家庭暴
    力防治法事件中出庭作證，被告因不滿原告於前開事件中作證，竟於九十二年五
    月三十一日二十一時三十分許，前往原告設於高雄市○○區○○里○○○路三號
    里長服務處，在黃德長、洪朝桂、陳結勝等人面前宣稱「原告於里長選舉期間叫
    鄰長以每票五百元向里民買票」等語。嗣被告上開行為，因涉犯刑法第三百十條
    第一項之誹謗罪，經系爭刑事案件判處拘役五十日確定之事實，業據證人黃德長
    、洪朝桂、陳結勝於系爭刑事案件調查中證述明確（見高雄市政府警察局新興分
    局刑事案件調查卷宗第六頁至第九頁、第十二頁至第十三頁），並經本院調閱系
    爭刑事案件卷宗查核屬實，復有刑事判決二份附卷可稽，已堪認定。又被告已於
    相當時期受合法通知，未於言詞辯論期日到場，亦未提出準備書狀作何聲明或陳
    述，依民事訴訟法第二百八十條第三項規定，視同自認，是原告之主張益堪信為
    真實。
四、按名譽為人格之社會評價，名譽有無受侵害，應以社會上對其評價是否貶損以為
    斷。刑法上妨害名譽罪之成立，固以公然侮辱或意圖散布於眾而指摘或傳述足以
    毀損他人名譽之事為要件。惟在民法上，若已將足以毀損他人名譽之事表白於特
    定第三人，縱未至公然侮辱之程度，且無散布於眾之意圖，亦應認係名譽之侵害
    ，蓋既對於第三人表白足以毀損他人名譽之事，則其人之社會評價，不免因而受
    有貶損（最高法院八十六年度台上字第三○五號裁判意旨足參）。準此，於民法
    上是否有侵害他人之名譽，雖不以散布於眾或至公然侮辱為要件，但仍須所為之
    言語，足以貶損他人之社會評價為要。本件原告係擔任里長之職，被告以「原告
    於里長選舉期間叫鄰長以每票五百元向里民買票」等語向特定第三人宣稱，自足
    使聽聞之人對原告之品格、道德產生懷疑，致貶損原告在社會上之評價，是被告
    上開所為，確足使原告之名譽受損，洵堪認定。
五、又按因故意或過失，不法侵害他人之權利者，負損害賠償責任。再不法侵害他人
    之身體、健康、名譽、自由、信用、隱私、貞操，或不法侵害其他人格法益而情
    節重大者，被害人雖非財產上之損害，亦得請求賠償相當之金額。其名譽被侵害
    者，並得請求回復名譽之適當處分。民法第一百八十四條第一項前段、第一百九
    十五條第一項分別定有明文。本件被告不法侵害原告之名譽，已如前述，揆諸前
    揭規定，原告自得請求被告賠償非財產上損害。本院審酌原告為高雄市新興區建
    華里之里長，被告僅因不滿原告曾於被告違反家庭暴力防治法事件審理中出庭作
    證，即故意指稱原告曾於里長選舉時買票，嚴重損害原告之名譽，且迄未與原告
    達成和解，賠償原告精神上之損害，益加深原告內心之痛苦；暨原告為高職肄業
    ，現任建華里里長，月薪四萬五千元，名下財產有房屋一棟、土地七筆及投資三
    筆，價值共計三百七十九萬零五百九十元；而被告名下有房屋一棟及土地二筆，
    價值共計二百九十二萬五千七百元（分別有財政部高雄市國稅局財產歸屬資料清
    單各二紙附卷可查），及兩造社會身分、地位、所得、財產等，認原告請求之非
    財產上損害以四十萬元為適當。
六、末按給付無確定期限者，債務人於債權人得請求給付時，經其催告而未為給付，
    自受催告時起，負遲延責任。其經債權人起訴而送達訴狀，或依督促程序送達支
    付命令，或為其他相類之行為者，與催告有同一之效力；遲延之債務，以支付金
    錢為標的者，債權人得請求依法定利率計算之遲延利息；應付利息之債務，其利
    率未經約定，亦無法律可據者，週年利率為百分之五，民法第二百二十九條第二
    項、第二百三十三條第一項前段及第二百零三條分別定有明文。經查，本件附帶
    民事起訴狀已於九十二年十一月五日系爭刑事案件審判期日當庭送達被告（見本
    院九十二年度簡上附民字第三○號卷宗第十四頁），從而，原告依民法第一百八
    十四條第一項前段、第一百九十五條第一項及前揭法律之規定，請求被告給付原
    告四十萬元，及自起訴狀繕本送達被告翌日即九十二年十一月六日起至清償日止
    ，按週年利率百分之五計算之利息，為有理由，應予准許。逾此部分之請求為無
    理由，應予駁回。
七、本件係所命給付之金額未逾五十萬元之判決，就原告勝訴部分，應依職權宣告假
    執行，至原告其餘假執行之聲請，因訴之駁回而失所依據，不予准許。
據上論結，本件原告之訴一部為有理由，一部為無理由，依民事訴訟法第三百八十五
條第一項前段、第七十九條、第三百八十九條第一項第五款，判決如主文。
中　　　華　　　民　　　國　　九十三　　年　　　五　　　月　　 十四 　　日
                                臺灣高雄地方法院民事第二庭
~B審判長法官　李昭彥
~B法　　　官　劉定安
~B法　　　官　楊筑婷
正本係照原本作成。
如不服本判決，應於送達後廿日內，向本院提出上訴狀並表明上訴理由，如於本判決
宣示後送達前提起上訴者，應於判決送達後十日內補提上訴理由書（須附繕本）。
中　　　華　　　民　　　國　　九十三　　年　　　五　　　月　　 十四 　　日
~B法院書記官　胡淑芳
